【裁判字號】    98,審抗,45
【裁判日期】    980219
【裁判案由】    拍賣抵押物
【裁判全文】
臺灣高雄地方法院民事裁定              98年度審抗字第45號
抗  告  人  丙○○
相  對  人  合作金庫商業銀行股份有限公司
法定代理人  乙○○
非訟代理人  甲○○
上列抗告人與相對人間拍賣抵押物事件，對於本院民國98年1 月
15日97年度司拍字第2969號裁定提起抗告，本院裁定如下：
    主    文
抗告駁回。
抗告程序費用新台幣壹仟元由抗告人負擔。
    理    由
一、按民法第873 條第1 項規定，抵押權人於債權已屆清償期而
    未受清償者，得聲請法院拍賣抵押物，就其賣得價金而受清
    償，是抵押權人依此項規定聲請拍賣抵押物，係屬非訟事件
    ，法院所為准駁之裁定，無確定實體法上法律關係存否之性
    質，於債權及抵押權之存否無既判力。故祗須其抵押權已經
    依法登記，且債權已屆清償期而未受清償，法院即應為准許
    拍賣抵押物之裁定，至對於此項法律關係有爭執之人，為求
    保護其權利，應另提起訴訟，以求解決。
二、經查，本件相對人主張對於抗告人有原裁定所載之債權，並
    以原裁定主文所示之不動產設定抵押權，且經依法登記，該
    債權又已屆清償期而未受清償，有相對人提出之他項權利證
    明書及土地登記簿謄本等可證，原審據以准許相對人拍賣抵
    押物之聲請，即無不當。
三、抗告意旨略以：系爭抵押物原為訴外人蔡重義於82年9 月10
    日向相對人借款，為提供擔保而設定最高限額抵押權，原本
    約定借貸期限3 年，嗣84年8 月18日蔡重義提前清償後，因
    相對人並未出具清償證明供蔡重義塗銷系爭抵押權之設定，
    之後系爭抵押物因買賣關係而移轉登記為抗告人所有，抗告
    人與相對人間並無任何債權關係，自無所謂自95年6 月23日
    起即未繳納利息之情，且系爭抵押權設定契約為概括條款，
    顯有違消費者保護法第12條規定及誠信原則，對消費者顯失
    公平而應為無效，為此提起本件抗告，求為廢棄原裁定，並
    准予塗銷系爭抵押權之設定登記等語，然依首開說明，抗告
    人所爭執者均屬實體權利義務事項，縱認屬實，尚非本件非
    訟程序所得審究，自應另行起訴（如訴請塗銷系爭抵押權或
    確認抵押債權不存在），以求解決，茲乃提起抗告請求廢棄
    原裁定，不能謂有理由。從而，本件抗告，應予駁回。
四、據上論結，本件抗告為無理由，依非訟事件法第44條、第46
    條、第21條、民事訴訟法第495 條之1 第1 項、第449 條第
    1 項、第78條，裁定如主文。
中    華    民    國    98    年    2     月    19    日
                            民事第二庭
                                審判長法官   林紀元
                                法      官   甯  馨
                                法      官   蘇姿月
不得再抗告。
正本係照原本作成。
中    華    民    國    98    年    2     月    19    日
                                書  記  官  陳美月


司法院資訊處製作；財團法人民間司法改革基金會備份。
